最高法院民事裁定　　　　　　　一○○年度台抗字第六五一號
再 抗 告　人　WEALTH .
兼法定代理人　翁一緯
再 抗 告　人　陳永祥
　　　　　　　吳俊賢
　　　　　　　黃騰瑩
共　　　　同
訴 訟代理 人　孫大龍律師　
上列再抗告人因與黃騰輝等間聲請定暫時狀態假處分事件，對於
中華民國一○○年五月十一日台灣高等法院裁定（九十九年度抗
字第一七八三號），提起再抗告，本院裁定如下：
    主  文
原裁定廢棄，應由台灣高等法院更為裁定。
    理  由
查本件再抗告人係以薩摩亞商玫瑰園中國控股股份有限公司（
Rose House China Holding Co., Ltd.，下稱玫瑰園公司）於民
國九十八年二月十日召開股東會，選任再抗告人及相對人黃騰輝
為董事，翁一緯為董事長。詎黃騰輝違反公司法第一百七十一條
規定，於同年十一月十八日召開股東會，改選相對人倪中慧、周
恩加及黃騰輝為董事，是項決議當然無效。相對人違法出任董事
職務後，動支玫瑰園公司高達新台幣一千零五十萬元之鉅款，供
作渠等對再抗告人聲請假扣押之擔保金，造成該公司重大損害。
為保護玫瑰園公司之權益，防止發生重大損害或急迫危險，有禁
止相對人以玫瑰園公司之董事身分執行董事職務之必要為由，向
台灣台北地方法院（下稱台北地院）聲請定暫時狀態假處分。經
該院裁定駁回其聲請後，再抗告人提起抗告。原法院以：再抗告
人尚未提起本案訴訟，相對人雖分別住居於台北市或台中市，惟
本件係玫瑰園公司股東對董事有所請求而涉訟，為團體社員對團
體職員有所請求，依民事訴訟法第二十條及第九條第二項規定，
應由玫瑰園公司主營業所所在地之法院管轄。查該公司之本公司
所在地為P.O BOX1225,APIA,SAMOA，本案管轄法院應為薩摩亞法
院。再抗告人向無管轄權之台北地院聲請定暫時狀態假處分，且
無法移送管轄，其聲請自屬不應准許，乃裁定駁回其抗告。
惟依再抗告人所提出之聲請狀及抗告狀上記載，再抗告人係以玫
瑰園公司九十八年十一月十八日股東會係黃騰輝違法召開，所為
選出相對人為董事之決議無效，及相對人出任董事職務後，動支
玫瑰園公司鉅款，造成該公司重大損害，為保護該公司之權益為
由，聲請定暫時狀態假處分（見一審卷第五、六頁，原法院卷第
五四頁）。果爾，再抗告人係陳稱為保護玫瑰園公司權益而為本
件聲請，並未提及對相對人有何請求，其將提起之本案訴訟為何
，尚欠明瞭。原法院就此未予調查，徒憑本件係玫瑰園公司股東
對董事聲請定暫時狀態假處分，即認本案訴訟係屬團體社員對團
體職員有所請求而涉訟，進而謂應依民事訴訟法第二十條及第九
條第二項規定由玫瑰園公司主營業所所在地之法院管轄，已嫌速
斷。且玫瑰園公司雖係外國公司，然業經聲請經濟部核准認許，
並在我國設營業所，地址為台北市○○區○○路四段八五號七樓
，有再抗告人提出之外國公司認許表在卷可稽（見原法院卷第一
四頁）。則倘本件之本案訴訟應由玫瑰園公司主營業所所在地之
法院管轄，該公司在我國既有營業所，自應由該營業所所在地之
法院管轄。原審就此亦未詳加審究，遽以玫瑰園公司之本公司所
在地為薩摩亞，即認台北地院無管轄權，亦有可議。再抗告意旨
，指摘原裁定違背法令，求予廢棄，非無理由。
據上論結，本件再抗告為有理由。依民事訴訟法第四百九十五條
之一第二項、第四百七十七條第一項、第四百七十八條第二項，
裁定如主文。
中    華    民    國  一○○  年    八    月   十八   日
                      最高法院民事第四庭
                          審判長法官  劉  福  來  
                                法官  陳  重  瑜  
                                法官  吳  麗  女  
                                法官  鄭  雅  萍  
                                法官  王  仁  貴  
本件正本證明與原本無異
                                      書  記  官  
中    華    民    國  一○○  年    八    月   三十   日
                                                     m